【裁判字號】    97,易,3175
【裁判日期】    980313
【裁判案由】    詐欺
【裁判全文】
臺灣臺北地方法院刑事判決              97年度易字第3175號
公  訴  人  臺灣臺北地方法院檢察署檢察官
被      告  甲○○
上列被告因詐欺案件，經檢察官提起公訴（九十七年度偵字第二
０一一一、二二四四八號），本院判決如下：
    主  文
甲○○無罪。
    理  由
一、公訴意旨略以：被告甲○○可預見交付自己之金融帳戶予他
    人使用，他人可能以該金融帳戶遂行財產上犯罪之目的，且
    取得他人存摺之目的在於收取贓物及掩飾犯行不易遭人追查
    ，竟不顧他人所可能遭害之危險，仍以縱若有人持以犯罪亦
    無違反本意之不確定幫助詐欺犯意，於民國九十七年七月二
    十四日晚間十時許前之不詳時間，將其所申辦之臺灣中小企
    業銀行建國分行（以下簡稱「臺灣中小企銀建國分行」）帳
    號00000000000號帳戶之提款卡及密碼，在不詳
    處所，以不詳代價，交付予姓名年籍均不詳之詐騙集團成員
    作為詐騙之帳戶使用。嗣被害人乙○○於九十七年七月二十
    四日晚間十時許，接獲自稱博客來網路書店員工楊先生佯稱
    因簽收單據錯誤，須至提款機前解除設定，而依其指示操作
    後，竟自乙○○之帳戶內轉出新臺幣（下同）二萬九千九百
    八十六元至被告上開臺灣中小企銀建國分行帳戶，始知受騙
    ，因認被告涉犯刑法第三百三十九條第一項、第三十條第一
    項之幫助詐欺取財罪嫌。
二、按犯罪事實應依證據認定之，無證據不得認定犯罪事實，又
    不能證明被告犯罪或其行為不罰者，應諭知無罪之判決，刑
    事訴訟法第一百五十四條第二項、第三百零一條第一項分別
    定有明文。次按認定不利於被告之事實，須依積極證據，茍
    積極之證據本身存有瑕疵而不足為不利於被告事實之認定，
    即應為有利於被告之認定，更不必有何有利之證據，而此用
    以證明犯罪事實之證據，猶須於通常一般人均不至於有所懷
    疑，堪予確信其已臻真實者，始得據以為有罪之認定，倘其
    證明尚未達到此一程度，而有合理性之懷疑存在，致使無從
    為有罪之確信時，即應為無罪之判決，此有最高法院八十二
    年度臺上字第一六三號判決、七十六年臺上字第四九八六號
    、三十年上字第八一六號等判例意旨可資參照。
三、公訴人認被告涉犯幫助詐欺取財罪嫌，無非係以被告於警詢
    及偵查中之自白、被害人於警詢中之指訴、證人即銀行行員
    謝依穎於警詢中之證詞、臺灣中小企銀九十七年九月三日、
    九月二十六日函文暨開戶資料與交易明細表各一件為其主要
    論據。訊據被告堅詞否認有何幫助詐欺取財之犯行，辯稱：
    伊可能係於九十七年七月底，在往返臺北基隆途中，不慎將
    臺灣中小企銀建國分行及臺北富邦商業銀行建成分行（以下
    簡稱「臺北富邦銀行建成」）帳戶之提款卡各一張及一包資
    料一併遺失，且伊將提款卡密碼設定為生日，所以被他人盜
    用，伊發現兩張提款卡遺失後，立刻與銀行聯絡掛失止付，
    伊原本在大陸工作，為了此事特地趕回臺灣，伊從未將銀行
    提款卡及密碼交付他人使用，並未涉有幫助詐欺取財之犯行
    等語。
四、經查：
  (一)按被告以外之人於審判外之言詞或書面陳述，除法律有規定
    者外，不得作為證據；又被告以外之人於審判外之陳述，雖
    不符合同法第一百五十九條之一至第一百五十九條之四之規
    定，但經當事人於審判程序同意作為證據，法院審酌該言詞
    陳述或書面陳述作成時之情況，認為適當者，亦得為證據。
    當事人、代理人或辯護人於法院調查證據時，知有第一百五
    十九條第一項不得為證據之情形，而未於言詞辯論終結前聲
    明異議者，視為有前項之同意，刑事訴訟法第一百五十九條
    第一項及第一百五十九條之五分別定有明文。查本案當事人
    對於認定事實所引用之證據資料，於本院準備程序及審理期
    日調查證據中均陳明同意引用為本案證據，而本院審酌該等
    言詞供述及書面非供述證據作成時之情況認為適當，依刑事
    訴訟法第一百五十九條之一至第一百五十九條之五之規定，
    均有證據能力。
  (二)被告於九十四年三月三十一日前往臺北市○○○路○段四號
    之臺灣中小企銀建國分行開立帳號：0000000000
    0號帳戶使用，此有臺灣中小企銀建國分行九十七年九月三
    日九七建國字第０八一九七００五０八號函所附之開戶資料
    及交易明細一件（見九十七年度偵字第二二四四八號卷第十
    一至十四頁）及臺灣中小企銀建國分行九十七年九月二十六
    日九七建國字第０八一九七００五七０號函所附之開戶資料
    及交易明細一件（見九十七年度偵字第二０一一一號卷第二
    五至二六頁）附卷可稽。而被害人乙○○於九十七年七月二
    十四日在博客來網路書店購買書籍後，接獲一名自稱係銀行
    行員之「楊先生」來電，告知因網路購物程序錯誤，需至銀
    行自動櫃員機辦理操作更正，故被害人乙○○於同日晚間十
    時許，即依指示自其帳戶內轉出二萬九千九百八十六元至被
    告上開臺灣中小企銀建國分行帳戶內，旋遭提領一空。嗣被
    害人乙○○發覺有異後於翌日報警處理，被告則於九十七年
    八月十二日下午三時許，前往臺北市大同區○○○路○段一
    九二號之臺北富邦銀行，持其所有之臺北富邦銀行建成分行
    帳戶存摺欲提款時，經行員謝依穎以電腦查詢其為暫時禁提
    戶而通報警方處理等情，業據被害人乙○○於警詢中指訴綦
    詳，並經證人謝依穎於警詢中證述屬實，且有被告上開臺灣
    中小企銀建國分行帳戶交易明細各一件在卷可稽，堪信為真
    實。
  (三)被害人乙○○固經詐騙集團成員施用詐術後將款項匯入被告
    上開臺灣中小企銀建國分行帳戶內而遭提領。然被告上開臺
    灣中小企銀建國分行之帳戶於九十七年七月二十六日遭列為
    警示戶之同日，被告旋即以電話向該行客服中心辦理掛失提
    款卡，此有臺灣中小企銀建國分行九十七年九月十九日九七
    建國字第０八一九七００五五七號函及九十七年十月十六日
    九七建國字第０八一九七００六一六號函各一紙在卷供參（
    見九十七年度偵字第二二四四八號卷第十五頁、九十七年度
    偵字第二０一一一號卷第五七頁），顯見被告所辯於發現上
    開臺灣中小企銀建國分行帳戶之提款卡遺失後旋即辦理掛失
    等語不虛。另被告於九十七年七月二十三日前往臺北富邦銀
    行建成分行申辦帳號000000000000號帳戶後，
    亦於九十七年七月二十六日以語音方式將該行提款卡辦理掛
    失止付，此有臺北富邦銀行建成分行九十七年十一月二十七
    日北富銀建成字第九七四一００九０號函所附之開戶資料及
    交易明細一件在卷可參（見本院卷第二四至二七頁），佐證
    被告辯稱其係於九十七年七月底申辦臺北富邦銀行建成分行
    帳戶後，將臺灣中小企銀建國分行及臺北富邦銀行建成分行
    之提款卡一併掛失等語為真實。又被告於本院審理中提出其
    上開臺灣中小企銀建國分行帳戶之存摺及印章供本院送該行
    比對結果，其所留存之存摺及印章與原開戶之存摺、印章相
    符，此有臺灣中小企銀建國分行九十八年二月三日九八建國
    字第０八一九八０００六六號函一紙在卷可憑（見本院卷第
    四二頁），另被告於九十七年八月十二日下午三時許，前往
    臺北市大同區○○○路○段一九二號之臺北富邦銀行，持其
    所有之臺北富邦銀行建成分行帳戶存摺欲辦理提款。參諸通
    常將銀行帳戶資料交付詐騙集團成員者，多會要求將存摺或
    印章一併交付，以方便帳戶使用，否則該集團詐得款項後卻
    遭他人以存摺原件方式提領，豈非徒勞無功，一無所獲？但
    上開二帳戶之存摺及印章不僅均仍為被告所留存，且被告又
    於九十七年八月十二日再持存摺前往臺北富邦銀行辦理提款
    ，而不怕其帳戶可能被監管之事曝光？此在在均與一般提供
    帳戶與他人供詐欺犯罪使用之情況顯然不符。又參諸公訴意
    旨就被告交付提款卡之時間、地點及代價均未能查明，被告
    自警詢至本院審理中均辯稱上開臺灣中小企銀建國分行帳戶
    之提款卡係遺失等情，則被告所辯其上開臺灣中小企銀建國
    分行帳戶之提款卡係遺失等語，應可採信。
  (四)綜上所述，被告辯稱其上開臺灣中小企銀建國分行帳戶之提
    款卡係遺失，並於遺失後旋即辦理掛失止付等語，應可採信
    。公訴意旨認被告上開臺灣中小企銀建國分行之提款卡係其
    交付予詐騙集團成員使用等節，證據仍有不足，尚難逕以幫
    助詐欺取財罪嫌相繩。此外，本院復查無其他積極證據，足
    資證明被告涉有幫助詐欺取財犯行，揆諸首揭規定及說明，
    本案不能證明被告犯罪，應為無罪判決之諭知。
  (五)至併辦意旨（九十八年度偵字第二九五四號）另以被告於九
    十七年七月二十四日前之不詳時間、不詳地點，將其上開臺
    灣中小企銀建國分行帳戶（帳號同前）之提款卡及密碼交付
    詐騙集團成員使用，亦涉犯刑法第三百三十九條第一項、第
    三十條第一項之幫助詐欺取財罪嫌，且與本案為同一帳戶，
    屬事實上一罪關係，而聲請併辦。惟本案既判決無罪，業如
    前述，則此併辦部分宜退由檢察官另為適法之卓處，附此敘
    明。
據上論斷，應依刑事訴訟法第三百零一條第一項，判決如主文。
本案經檢察官徐則賢到庭執行職務。
中    華    民    國    98    年    3    月    13     日
                      臺灣臺北地方法院刑事第十三庭
                          審判長法  官 許泰誠
                                法  官 陳君鳳
                                法  官 郭顏毓
上正本證明與原本無異。
如不服本判決，應於判決送達後10日內向本院提出上訴狀（應抄
附繕本）。告訴人或被害人如對於本判決不服者，應具備理由請
求檢察官上訴，其上訴期間之計算係以檢察官收受判決正本之日
期為準。
                                書記官 潘文賢
中    華    民    國    98    年    3     月    13    日


司法院資訊處製作；財團法人民間司法改革基金會備份。
